【裁判字號】    91,易,3069
【裁判日期】    920130
【裁判案由】    誣告
【裁判全文】
臺灣臺中地方法院刑事判決                        九十一年度易字第三六九號
    公  訴  人  臺灣臺中地方法院檢察署檢察官
    被      告  甲○○  男  三.
右列被告因誣告案件，經檢察官提起公訴（九十一年度偵字第一九五九二號），本院
判決如左：
    主  文
甲○○無罪。
    理  由
一、公訴意旨略以：被告甲○○與廖益成之妻乙○○曾發展為男女朋友關係，且與廖
    益成有財物上之糾紛，嗣因乙○○欲與被告甲○○分手，被告遂意圖栽贓廖益成
    ，於民國八十九年二月二十八日將其所有，具有殺傷力之改造手槍乙把（槍號：
    ＦＳ─九七○八）、子彈七發，置於乙○○所有之Ｕ六─二六六○號自小客車後
    車箱內，然後駕車載同乙○○自臺中北上，將車停放在臺北市○○區○○路一○
    八號東皇旅社前停車場，令乙○○將車鑰匙交給廖益成，旋即偕乙○○搭車回臺
    中。被告甲○○復於八十九年二月二十九日利用不知情陳玉樹於同日上午六時四
    十分許，未指定犯人，以電話向刑事警察局檢舉，在上開地點之Ｕ六─二六六○
    號自用小客車內藏有槍枝，刑事警察局乃派員埋伏。嗣於八十九年三月一日七時
    十分許，乙○○自行北上至前開停車場取車時，為埋伏之警員當場查獲，始查悉
    上情，因認被告涉有刑法第一百七十一條第一項之未指定犯人誣告罪嫌。
二、按犯罪事實應依證據認定之，無證據不得推定其犯罪事實；又不能證明被告犯罪
    者，應諭知無罪之判決，刑事訴訟法第一百五十四條、第三百零一條第一項分別
    定有明文。又事實之認定，應憑證據，所謂證據，須適於為被告犯罪事實之證明
    者，始得採為斷罪資料，如未能發現相當證據，或證據不足以證明，自不能以推
    測或擬制之方法以為裁判基礎；又認定不利於被告之事實，須依積極證據，苟積
    極證據不足為不利於被告事實之認定時，即應為有利於被告之認定，更不必有何
    有利之證據，最高法院五十三年臺上字第二七五０號、三十年上字第八一六號、
    四十年臺上字第八六號分別著有判例可資參照。次按刑法第一百七十一條第一項
    未指定犯人之誣告罪，以明知所告事實之虛偽為其成立要件。若係出於誤認或懷
    疑有此事實而為申告，縱令所告不實，因其缺乏誣告故意，仍難令負刑責。即本
    罪之成立，需行為人明知無此事實，而故意捏造者，始足當之（最高法院刑事八
    十六年度台非字第三六二號判決意旨參照）。
三、公訴意旨認被告甲○○涉犯上開犯行，無非以『訊之被告甲○○固不否認在右開
    時、地，將具有殺傷力之改造手槍乙把（槍號：ＦＳ─九七○八）、子彈七發置
    於乙○○所有Ｕ六─二六六○號自小客車後車箱內一情不諱，惟矢口否認右開犯
    罪事實，辯稱：前開改造手槍及子彈係其與廖益成夫妻，在八十八年六月間共同
    購買，又該案係因陳玉樹看不慣廖益成夫妻行為而叫他報案的云云。經查，被告
    雖供稱前開改造手槍及子彈係其與廖益成夫妻共同購買，其並與乙○○前往高雄
    買改造槍枝工具，然為證人乙○○所否認，被告復無法提供其他證據證明前開槍
    彈為渠等三人共同購買，而本案槍彈又係在被告持有中，私自藏放在乙○○前揭
    自用小客車內，是被告上開所辯，無法採信。又證人陳玉樹到庭證述：「（問：
    你如何有該線報？」是甲○○告訴我的；（問：甲○○有叫你一定要去報案？）
    他有叫我去報案，我有跟他說去警局報案就好，為何一定要向認識的員警報案？
    他說捉槍有績效，找認識的比較好；（問：你知道車內的槍枝是誰的？）不知道
    。（問：對於甲○○所言有無意見，告以要旨？）是他叫我去報警的，因為他有
    問我台北有無認識的警察，並非我看不慣主動去報案。」等語，從而被告辯稱係
    陳玉樹叫他去報案，亦不足採信』等情，為其論據。訊據被告甲○○，堅詞否認
    上開犯行，辯稱：其並未將上述槍、彈放置在乙○○之自小客車內，亦無叫陳玉
    樹打電話至警察局報案等語。本院查：
  (一)本案係經證人陳玉樹以祕密證人「小寶」之身分，先於八十九年二月二十九日八
    時許，以電話向刑事警察局偵八隊一組檢舉「廖益成」非法持有槍、彈及經營地
    下錢莊，並於八十九年三月二日至刑事警察局製作筆錄，由偵查員魏德春製作筆
    錄，證人陳玉樹於筆錄中亦陳稱係「廖益成」非法持有槍、彈並經營地下錢莊，
    此亦有偵訊筆錄，附卷可佐（臺灣士林地方法院檢察署八十九年度偵退續字第一
    三號偵查卷第九頁）。
  (二)警察機關根據上述陳玉樹之檢舉內容，於八十九年三月一日七時十分許，在臺北
    市○○區○○路一０八號（東皇旅社前停車場）當場查獲證人乙○○，並自其所
    有之車牌號碼Ｕ六－二六六０號自小客車後車廂右側千斤頂旁查獲上開手槍及子
    彈。證人乙○○宇因涉嫌違反槍砲彈藥刀械管制條例案件，經臺北市政府警察局
    北投分局移送臺灣士林地方法院檢察署偵辦，承辦員警王柏竣依檢察官指揮書之
    指示，書寫查獲經過報告一份，其內容為「本小隊於八十九年三月一日擔任值班
    勤務，於早上約六時許接獲刑事警察局偵查第八隊一組偵查員魏德春等二人（聯
    絡電話：00000000）以電話告知，在本轄區○○路一０八號前（東皇旅
    社停車場）查獲槍枝，需要本分局攜帶照相機到現場照現存證並會同處理，復帶
    同嫌犯乙○○至本分局由偵查員魏德春製作偵訊筆錄，並交由本分局移送鈞署偵
    辦」，此有報告書一份在卷可憑（臺灣士林地方法院檢察署八十九年度偵字第八
    ０六九號偵查卷第四十頁）。
  (三)警察機關依乙○○供述之內容，認為被告甲○○涉有無故持有上開手槍、子彈及
    誣告之罪嫌，而於八十九年五月四日以北市警投分行字第八九六０八六六五００
    號移送書，將被告甲○○移送至臺灣士林地方法院檢察署偵辦，此亦有臺北市政
    府警察局北投分局刑事案件移送書可憑。
  (四)由上述警察機關查獲本案之經過以觀，被告甲○○並非親自打電話至警察機關檢
    舉「廖益成」非法持有槍、彈之人，亦未至警察機關製作筆錄，指定何人非法持
    有槍、彈或未指定犯人而告知警察機關虛偽之犯罪事實，被告甲○○是否確實利
    用不知情之陳玉樹向警察機關檢舉上述事實，自有可疑，而難逕論以未指定犯人
    之誣告罪責。證人陳玉樹雖於偵查中結證稱：係被告甲○○告知其上述事實，並
    要其到警察機關報案等語（臺灣臺中地方法院檢察署九十一年度偵字第一四五０
    號偵查卷第二十九頁）。縱認證人陳玉樹所證情節屬實，亦即被告確實利用不知
    情之陳玉樹以電話向刑事警察局檢舉，在臺北市○○區○○路依０八號東皇旅社
    前停車場之Ｕ六－二六六０號自小客車內藏有槍、彈，然警察機關根據檢舉之內
    容，亦確實查獲上述手槍及子彈。足見證人陳玉樹向警察機關檢舉「有人非法持
    有手槍、子彈」之事實，並非虛偽捏造，警察機關亦未因此而為無益之搜查，證
    人陳玉樹所告事實既非虛偽，自難認為利用陳玉樹向警察機關提出檢舉之被告甲
    ○○涉有上開誣告罪責。
  (五)至於查獲之手槍、子彈為何人所有？是否應論以無故持有手槍、子彈之刑責，前
    由臺灣士林地方法院檢察署檢察官以八十九年度偵字第八０六九號函送本院併辦
    （八十九年度訴字第一七０八號），經本院審理結果認為被告甲○○被訴違反槍
    砲彈藥刀械管制條例罪嫌，既不能證明，移送併辦部分，自應予退回，此有本院
    上開刑事判決一件可憑。則被告是否另涉有違反槍砲彈藥刀械管制條例罪責，應
    由檢察官另行依法偵辦，而非本院審究之範圍，併此敘明。
四、綜上所述，本件被告甲○○被訴涉犯未指定犯人誣告罪嫌，然警察機關根據檢舉
    內容而為搜查，確實查獲手槍及子彈，縱認被告甲○○利用不知情之證人陳玉樹
    向警察機關提出檢舉，然證人陳玉樹所告之事實並非虛偽，此與刑法第一百七十
    一條第一項所定「誣告」之要件即有未合。而公訴人所舉之證據僅足以證明「有
    人非法持有手槍及子彈」，然不足以證明被告甲○○涉有未指定犯人誣告之犯行
    。此外，本院又查無其他證據證明被告甲○○有公訴人所指之上開犯行，揆諸首
    揭法條規定及最高法院判決意旨，既無積極證據足認被告之犯行，自無從以刑法
    第一百七十一條第一項之未指定犯人誣告罪相繩，依法應諭知無罪之判決。
據上論斷，應依刑事訴訟法第三百零一條第一項，判決如主文。
中      華      民      國      九十二      年    一    月      三十    日
                                    臺灣臺中地方法院刑事第三庭
                                        法  官 林三元
右正本證明與原本無異。
如不服本判決，應於送達後十日內向本院提出上訴狀 （須附繕本） ，上訴於台灣高
法院台中分院。
                                        書記官
中      華      民      國      九十二      年    一    月      三十    日


司法院資訊處製作；財團法人民間司法改革基金會備份。
